【裁判字號】    95,上重更(三),396
【裁判日期】    951108
【裁判案由】    毒品危害防制條例等
【裁判全文】
臺灣高等法院臺南分院刑事判決   95年度上重更(三)字第396號
上  訴  人
即  被  告  丙○○
            甲○○
上二人共同
指定辯護人  本院公設辯護人  乙○○
上列上訴人因違反毒品危害防制條例等案件，不服臺灣嘉義地方
法院93年度重訴字第2號中華民國93年9月21日第一審判決（起訴
案號：臺灣嘉義地方法院檢察署92年度偵字第7750、7751、7835
、8019號、93年度偵字第486、488、594號），提起上訴，經本
院判決後，由最高法院第三次發回更審，本院判決如下：
    主  文
原判決關於丙○○、甲○○部分撤銷。
丙○○運輸第一級毒品，處有期徒刑拾年。扣案之第一級毒品海
洛因貳塊（毛重壹佰伍拾玖公克，鑑定時扣案之肆塊海洛因未分
離，合計淨重貳佰捌拾玖點零捌公克，純度百分之捌貳點肆壹，
純質淨重貳佰拾捌點貳公克）、摻有海洛因之香菸壹包（內
有拾支，香菸重捌點捌肆公克），均沒收銷燬之；前開海洛因外
包裝貳個及摻有海洛因香菸包裝盒壹個（重陸點捌伍公克）、襪
子壹隻，均沒收。
甲○○運輸第一級毒品，累犯，處有期徒刑拾貳年。扣案之第一
級毒品海洛因貳塊（毛重壹佰伍拾捌公克，鑑定時扣案之肆塊海
洛因未分離，合計淨重貳佰捌拾玖點零捌公克，純度百分之捌貳
點肆壹，純質淨重貳佰拾捌點貳公克），沒收銷燬之；前開
海洛因外包裝貳個、藥袋壹個，沒收。
    事  實
一、甲○○前因違反麻醉藥品管理條例及槍砲彈藥刀械管制條例
    等案件，分別經原審判處有期徒刑四月、五年二月及五月確
    定，並經定應執行刑五年七月確定，於民國九十一年八月十
    四日執行完畢。丙○○、甲○○明知海洛因業據行政院公告
    列為毒品危害防制條例管制之第一級毒品，並屬懲治走私條
    例公告管制物品項目及其數額表甲類第四款所規定之管制物
    品，不得運輸、私運進口及持有之。竟分別為自己施用之便
    ，各自基於運輸第一級毒品海洛因及私運管制物品海洛因進
    口之犯意，先一同於九十二年十一月十九日，自桃園中正國
    際機場搭機前往香港，經由香港前往丙○○位於中國大陸廣
    東汕頭住處後，丙○○、甲○○分別出資人民幣二萬三千元
    、二萬元，再由丙○○於九十二年十一月二十四日，帶同甲
    ○○至中國大陸廣東省朝陽地區，分別向姓名年籍不詳綽號
    「阿龍」之成年男子，各購買第一級毒品海洛因各二塊，購
    得該等海洛因後，為順利將該些海洛因私運入境，丙○○將
    其購得二塊海洛因以其襪子一隻包裝，置放於其托運之行李
    箱內，部分則摻入十支香菸以便施用，並同置於一包香煙盒
    內，隨身攜帶；甲○○則將購得之二塊海洛因以其所有之藥
    袋一個包裝，置放於其皮衣外套口袋內。隨後二人即與不知
    情之丙○○配偶蔡愛如，同時於同年十一月二十七日上午九
    時三十分許，自香港同搭中華航空公司CI-620號班機返回臺
    灣，於同日上午十時五十分許，抵達桃園縣大園鄉中正國際
    機場，而將前開管制進口之第一級毒品海洛因運輸、私運入
    我國境內。嗣因內政部警政署航空警察局人員接獲線報，於
    同日上午十一時五十分許，要求丙○○、甲○○二人前往機
    場入境檢查室第十五號檢查檯辦理入境通關手續，財政部臺
    北關稅局人員朱青玟及航警局警員江錦輝等人於丙○○上衣
    口袋內，查獲裝有十支摻有海洛因之香菸一包，於其托運之
    行李箱內，查獲裝於襪子內毛重一五九公克之毒品海洛因二
    塊；復於甲○○上衣口袋內，查獲裝於藥袋毛重158公克之
    海洛因二塊（法務部調查局鑑定時，將查獲海洛因四塊合併
    鑑定，合計淨重289.08公克，純度百分82.41、純質淨重23
    8.23公克），因而查獲上情。
二、案經內政部警政署刑事警察局移送及嘉義市警察局第二分局
    報告臺灣嘉義地方法院檢察署檢察官偵查起訴。
    理  由
壹、證據能力部分：
    被告丙○○、甲○○二人對於檢察官所舉所有書面及言詞陳
    述證據之證據能力，於本院同意作為證據，本院審酌該等書
    面陳述作成時情況，認為適當，依刑事訴訟法第一百五十九
    條之五第一項規定，該等書面及供述均有證據能力。
貳、實體部分：
一、訊據被告丙○○、甲○○固坦承有於上揭時間，赴中國大陸
    廣東朝陽地區買得前開海洛因後，由中國大陸廣東地區轉赴
    香港搭機私運入境台灣等情不諱，惟被告丙○○辯稱：買回
    該毒品係供自己施用，並非運輸毒品云云；被告甲○○則辯
    稱：買回該毒品係供自己施用，且於海關人員檢查丙○○行
    李時，即自行由身上交出海洛因供海關人員查扣，合於自首
    之規定云云。
二、經查：
  (一)上揭時間，被告丙○○、甲○○赴中國大陸廣東朝陽地區，
    分別出資人民幣二萬三千元、二萬元，各自購買毒品海洛因
    二塊後，丙○○將其購得二塊海洛因放入襪子內，置於托運
    行李中，甲○○將其購得二塊海洛因放入藥袋內，置於皮衣
    外套口袋中，再同時由中國大陸廣東地區轉赴香港搭乘中華
    航空公司CI-620號班機返回臺灣，而將該等海洛因私運入境
    臺灣之事實，業據被告丙○○、甲○○供承不諱，並有台北
    關稅局扣押貨物、運輸工具收據及搜索筆錄二份（見警卷(一)
    第2至4頁、第10頁、第40至41頁）、財政部台北關稅局九十
    一年十一月二十七日北稽檢移字第0920100185號、第092010
    0186號函各一份（見警卷(一)第38、39頁）、被告丙○○、甲
    ○○入出境查詢結果一份（見警卷(一)第36、38頁、第54至59
    頁）、財政部台北關稅局九十三年八月三日北普稽字第0931
    013075號函與所附中正國際機場入出境服務站檢查通知單影
    本二份在卷可稽（見原審卷(二)第243至244四頁，原判決誤植
    為原審卷(三)），且有扣案之海洛因毒品共四塊與摻有海洛因
    香菸十支在卷足資佐證。而經送法務部調查局鑑定結果，該
    四塊疑似海洛因之扣案物確為第一級毒品海洛因（法務部調
    查局鑑定時，將查獲海洛因四塊合併鑑定，合計淨重289.08
    公克，純度百分之82.41，純質淨重238.23公克）；該十支
    香菸確實均摻有海洛因，香菸重8.84公克，空包裝重6.85公
    克，亦有該局九十三年一月九日調科壹字第180001696號鑑
    定通知書一紙在卷可考（見偵查卷(一)第95頁、原審誤植為25
    5頁），被告丙○○、甲○○二人於上揭時間，將扣案之第
    一級毒品海洛因自大陸廣東地區轉至香港搭機運入台灣之犯
    行，至為明確。又經本院更(二)審函法務部調查局重新調驗結
    果(1)海洛因白粉四包淨重確係289.08公克無誤。(2)包裝毒品
    之襪子二雙及置於襪內包裝毒品之紙張四團、塑膠藥袋一只
    等空包裝總重確係125.02公克無誤，並附有證物照片乙張（
    見本院更(二)審卷第125至127頁，該局九十五年四月十七日調
    科壹字第09500167300號函）。是法務部調查局前此之鑑定
    並無不符，併此敘明。
  (二)被告丙○○、甲○○二人雖辯稱：該等扣案之毒品海洛因均
    是供己施用，不是為人運輸云云。茲被告丙○○雖無施用毒
    品前科，然其坦承長期有施用海洛因之習慣，且患有肺結核
    ，須施用海洛因減輕病痛，有嘉義縣立慢性病防治所就診證
    明書一份在卷可參（見偵查卷(一)第97頁），於入境時遭查獲
    之際，復已將海洛因攙入十支香煙內隨身攜帶，顯在方便毒
    癮發作時隨時取用。且依原審同案被告李能勇、陳恆誼之證
    詞，渠等係因知悉被告丙○○有施用毒品，家有毒品，始會
    由嘉義北上向被告丙○○要毒品施用等語（見原審卷(二)第10
    8頁）；被告甲○○則有多次毒品前科，有臺灣高等法院被
    告全國前案紀錄表在卷可參（見原審卷(一)第50至60頁），又
    被告丙○○、原審同案被告李能勇等人均於原審稱被告甲○
    ○確有施用海洛因之習慣，足見被告丙○○、甲○○確有施
    用海洛因之惡習，故被告丙○○、甲○○辯稱：渠等係為施
    用之故私運海洛因入境一節，非無可採信。惟按懲治走私條
    例第二條第一項所謂「私運管制物品進口、出口」者及第三
    條第一項所謂「運送走私物品」者，其法條文字並未限於運
    送他人所有或持有之走私物品為要件，即為自己運送亦包括
    在內；另運輸毒品罪之成立，並無限於運送他人所有或持有
    之毒品為要件，即不以為他人輸送為必要，為自己輸送者亦
    包括在內（最高法院八十二年度台覆字第一二七號刑事判決
    意旨參照）；且毒品危害防制條例之運輸毒品罪，所稱之「
    運輸」係指轉運輸送而言，不以國外輸入國內或國內輸出國
    外者為限，其在國內運送者，亦屬之，即指一切轉運與輸送
    毒品之情形而言，不論係自國外輸入或國內各地間之輸送，
    凡將毒品由甲地運輸至乙地，均屬之（最高法院八十三年度
    台覆字第三０九號、九十二年度台上字第五三九九號等判決
    參照）。被告二人分別自中國大陸廣東地區轉至香港搭機運
    入國內之扣案各二塊毒品（不含摻入香菸部分），非屬微量
    之毒品，渠等輸入扣案之海洛因縱然僅係供自己施用，仍無
    法解免懲治走私條例之私運管制物品進口罪責及毒品危害防
    制條例之運輸毒品罪責。被告辯護人辯稱：被告二人不構成
    運輸第一級毒品罪云云，要無可採。
  (三)被告二人對於渠等運輸入境者係海洛因毒品固均有認識，惟
    被告丙○○、甲○○於本件偵查及原審均未供承扣案之海洛
    因係由渠等共同運輸，前於本院更(一)審審理時，據被告丙○
    ○供稱：「我們是分別去買的，不是與甲○○共同去買的，
    我在大陸有工廠，甲○○去大陸玩，因我住汕頭，帶甲○○
    到朝陽去買的。」、「帶甲○○一同去買毒品，係各買各的
    ，不是合買，因甲○○在大陸不熟，所以跟我同去，甲○○
    係在被告買後，再向毒販買的，被告不知甲○○買多少。」
    、「我們二人一起去買的，各出各人的錢。」被告甲○○供
    稱：「丙○○帶我去買的，不是與丙○○合買。」、「（你
    去大陸之費用係何人付的？）是我自己付的，買毒品之錢是
    我自己在香港賭馬所賺的錢，不是丙○○的錢。」（見本院
    更(一)卷第57、85、109、113頁），且被告丙○○、甲○○雖
    各攜帶二塊海洛因，而丙○○出資人民幣二萬三千元，購得
    之海洛因二塊毛重一百五十九公克，再加計十支丙○○自己
    裝填海洛因之香菸，被告甲○○出資人民幣二萬元，購得之
    海洛因二塊毛重一百五十八公克，參照被告甲○○供稱：「
    我買二萬元，也是二塊，但是較小塊。」（見本院更(一)卷第
    一一二頁），二人所購買之海洛因價錢、份量均不同，足認
    被告丙○○、甲○○應係分別出資，各購買二塊海洛因，各
    自輸入毒品，並無對上開運輸扣案海洛因入境犯行，有何犯
    意聯絡及行為分擔，自難成立共同正犯。公訴意旨認二人此
    部分應論以共同正犯，顯有誤解。
  (四)被告甲○○雖辯稱：其係自行由身上交出海洛因供海關人員
    查扣，乃屬自首犯罪云云，惟按刑法第六十二條所謂發覺，
    固非以有偵查犯罪權之機關或人員確知其人犯罪無誤為必要
    ，而於對其發生嫌疑時，即得謂為已發覺；但此項對犯人之
    嫌疑，仍須有確切之根據得為合理之可疑者，始足當之，若
    單純主觀上之懷疑，要不得謂已發生嫌疑，因此，僅須該管
    公務員已知犯罪事實，有確切之根據對犯人發生嫌疑時，即
    得謂為已發覺（最高法院七十二年台上字第六四一號、七十
    五年台上字第一六三四號判例；七十八年台上字第一九四九
    號、九十年台上字第六四一號判決意旨參照）。有關本件被
    告二人運輸海洛因入境為警查獲之情形，據證人即當日執行
    檢查之海關人員朱青玟於原審證稱：當天早上十點多，刑事
    警察局人員帶丙○○、甲○○及蔡愛如等人至第十五號檢查
    台說要檢查行李，其等剛拿完行李未出境，在入境檢查室內
    ，先檢查蔡小姐與甲○○行李，二人行李是正常，檢查丙○
    ○行李時，發現最底層有二雙厚襪子，襪子內各有一塊（計
    二塊）疑似海洛因毒品，我們便將之拿出，有一位航警局同
    事，便問甲○○說你有沒有帶，等一下要去搜身，結果甲○
    ○就說有，從其上衣口袋拿出海洛因二塊，然後去搜身時，
    發現丙○○身上還有十支摻海洛因之香菸，刑事警察局人員
    係帶一張行李特別檢查通報單，並帶丙○○等三人前來第十
    五號紅色檢查台，亦即刑事警察局人員握有情資顯示丙○○
    三人攜帶管制物品入境，就會發特別檢查單，要求入境者前
    往檢查管制物品及應稅物品之紅色檢查台檢查，檢查行李之
    過程，警方人員全部在場等語（見原審卷(二)第80頁）；又被
    告二人有「攜帶毒品入境」的嫌疑，是刑事警察局國際科列
    管的對象，承辦單位並無告訴我們他們此次有攜帶毒品入境
    ，但他們被列管的項目是毒品，依規定應對其行李、身體徹
    底進行搜查，且當時已對被告等表示要搜身等情，復據航警
    局員警王銘山及財政部台北關稅局關員蔡竣琳於本院更(二)審
    理中證述明確（見本院更(二)審卷第145頁至第148頁），足見
    在被告丙○○、甲○○入境之前，警方人員業已握有情資顯
    示被告丙○○、甲○○二人將運輸毒品入境；且在被告甲○
    ○表示攜帶海洛因之前，警方與海關人員業已在同行之友人
    即被告丙○○行李內查獲海洛因二塊，同時已有警方人員向
    被告甲○○表示要進行搜身，顯然警方人員業已有確切之根
    據，對被告甲○○攜帶海洛因入境之犯行產生合理可疑，因
    此被告甲○○運輸海洛因入境之犯行當已為警方人員「發覺
    」。故被告甲○○係因見其犯行無法避免被查獲，始主動表
    示攜帶毒品，自難認與「自首」之要件相符。
  (五)綜上所述，本件被告丙○○、甲○○二人分別自中國大陸廣
    東地區轉由香港搭機運輸扣案之第一級毒品海洛因入境臺灣
    犯行，事證已臻明確，洵堪認定，應予依法論科。
參、論罪部分：
一、按海洛因係毒品危害防制條例第二條第二項第一款所管制之
    第一級毒品。被告丙○○、甲○○行為後，毒品危害防制條
    例業於九十二年七月九日修正公布，於九十三年一月九日施
    行，關於該條例第四條第一項之運輸第一級毒品罪，其罪刑
    並未經修正，法定刑度相同，新法既已修正公布，在理論上
    ，屬法律有變更，在實務上參照最高法院八十年度第二次刑
    事庭長會議決定(二)，僅法律名稱變更，條文內容均未變更，
    上級法院無庸撤銷原判決之意旨，如構成要件及法定刑俱未
    變更，逕行適用現行法，不生新舊法比較之問題，故無刑法
    第二條第一項規定新舊法比較之問題適用。被告二人之犯行
    自應適用修正後之毒品危害防制條例之規定，合先敘明。
二、被告行為後，刑法及刑法施行法業於九十四年二月二日經總
    統以華總一義字第09400014901號令修正公布，並於九十五
    年七月一日施行（下稱新刑法，修正前刑法下稱舊刑法），
    參酌最高法院九十五年五月二十三日刑事庭第八次會議決議
    ，新刑法第二條第一項規定，係規範行為後法律變更所生新
    舊法律比較適用準據法，於新刑法施行後，應適用新刑法第
    二條第一項規定，為從舊從輕比較。另比較時應就罪刑有關
    之共犯、未遂犯、想像競合犯、牽連犯、連續犯、結合犯，
    以及累犯加重、自首減輕暨其他法定加減原因（如身分加減
    ）與加減比例等一切情形，本於統一性及整體性原則，綜其
    全部罪刑結果，而為比較。經查：(一)舊刑法第四十七條規定
    ：「受有期徒刑之執行完畢，或受無期徒刑或有期徒刑一部
    之執行而赦免後，五年以內再犯有期徒刑以上之罪者，為累
    犯，加重本刑至二分之一。」，新刑法則規定「受徒刑之執
    行完畢，或一部之執行而赦免後，五年以內故意再犯有期徒
    刑以上之罪者，為累犯，加重本刑至二分之一。」，而被告
    甲○○前曾有如事實欄所載前科紀錄，有臺灣高等法院被告
    前案紀錄表在卷可查，其於前案執行完畢五年以內再故意犯
    本件有期徒刑以上之罪，不論依新法或舊法之規定，均構成
    累犯，故被告行為時之舊法對被告並無不利；(二)舊刑法第六
    十五條第二項規定：「無期徒刑減輕者，為七年以上有期徒
    刑。」，新刑法則規定：「無期徒刑減輕者，為二十年以下
    十五年以上有期徒刑。」，自以被告行為時之舊刑法較有利
    於被告。本件涉及法律變更部分，綜合上述比較新舊法之規
    定，以舊刑法有利於被告，依新刑法第二條第一項規定，自
    應適用行為時舊法。
三、本件警方與海關人員係在我國桃園中正機場查獲被告丙○○
    、甲○○二人走私毒品，斯時被告二人已搭機入境我國領域
    ，並下機進入中正機場內，其私運管制物品進口之行為，已
    經完成，應予敘明。次按海洛因屬毒品危害防制條例第二條
    第二項第一款規定之第一級毒品，非經許可，不得無故販賣
    、運輸；且係行政院發布之「懲治走私條例公告管制物品項
    目及其數額」甲項第四款規定之毒品，為管制物品。核被告
    丙○○、甲○○所為，均係犯修正後之毒品危害防制條例第
    四條第一項運輸第一級毒品罪及懲治走私條例第二條第一項
    私運管制物品進口罪。被告丙○○、甲○○二人持有第一級
    毒品海洛因之低度行為，均應為運輸之高度行為所吸收，不
    另論罪。被告丙○○、甲○○二人一次私運第一級毒品海洛
    因進口犯行，均同時觸犯上開二項罪名，為想像競合犯，各
    應依刑法第五十五條規定，應從一重之運輸第一級毒品罪處
    斷。被告甲○○前因違反麻醉藥品管理條例及槍砲彈藥刀械
    管制條例等案件，分別經原審判處有期徒刑四月、五年二月
    及五月確定，並經定應執行刑五年七月確定，於九十一年八
    月十四日執行完畢，有臺灣高等法院被告全國前案紀錄表在
    卷可參，於五年內再犯本件有期徒刑以上之罪，為累犯，除
    法定本刑為死刑、無期徒刑，依法不得加重其刑外，餘依法
    加重其刑。末按刑之量定，為求個案裁判之妥當性，法律固
    賦予法院裁量權，但此項裁量權之行使，除應依刑法第五十
    七條規定，審酌行為人及其行為等一切情狀，為整體之評價
    ，並應顧及比例原則與平等原則，使罪刑均衡，輕重得宜，
    以契合社會之法律感情。又刑法第五十九條規定犯罪之情狀
    可憫恕者，得酌量減輕其刑，其所謂「犯罪之情狀」，與同
    法第五十七條規定科刑時應審酌之一切情狀，並非有截然不
    同之領域，於裁判上酌減其刑時，應就犯罪一切情狀（包括
    第五十七條所列舉之十款事項），予以全盤考量，審酌其犯
    罪有無可憫恕之事由（即有無特殊之原因與環境，在客觀上
    足以引起一般同情，以及宣告法定低度刑，是否猶嫌過重等
    等），以為判斷。而運輸第一級毒品罪之法定刑為「死刑或
    無期徒刑；處無期徒刑者，得併科新台幣一千萬元以下罰金
    」，然同為運輸第一級毒品者，其原因動機不一，犯罪情節
    未必盡同，有為國際間大盤毒梟運輸鉅量者，亦有為一般中
    、小盤毒販少量運輸之分，甚或僅因吸毒者自身貪圖貨源地
    較便宜之價格，為求方便自身長期間施用所需，而少量輸入
    者亦有之，其運輸行為所造成危害社會之程度自屬有異，法
    律科處此類犯罪，所設之法定最低本刑卻同為「無期徒刑，
    得併科新台幣一千萬元以下罰金」，不可謂不重。我國刑法
    係採教育刑主義，於此情形，倘依其情狀茍予長期教育改造
    ，即足以懲儆，並可達防衛社會之目的者，自非不可依客觀
    之犯行與主觀之惡性二者加以考量其情狀，是否顯有可憫恕
    之處，如認科以最低度刑仍嫌過重者，斟酌適用刑法第五十
    九條之規定酌量減輕其刑，期使個案裁判之量刑，能斟酌至
    當，符合比例原則。本件被告丙○○僅小學畢業，被告甲○
    ○不識字（見警卷(一)6、8頁），年齡分別達六十六歲、五十
    歲，且被告丙○○曾罹患肺結核，復均有施用毒品之惡習，
    因無法自拔於毒癮，為方便將來長期施用所需，乃貪圖大陸
    地區毒品價格便宜，而將渠等分別以人民幣二萬三千元、二
    萬元購得之毒品海洛因各二塊私運入境，其數量各為毛重一
    百五十餘公克，雖非微量零星夾帶，究不得與跨國性或集團
    性毒犯為牟取暴利而運輸者等同視之。綜合被告二人之上開
    犯罪情狀，在客觀上足以引起社會一般之同情，非無可資憫
    恕之處，倘均科以法定最低度之無期徒刑，渠等殆亦無獲得
    假釋而得重返社會之機（按修正後刑法第七十七條第一項規
    定，無期徒刑執行逾二十五年，始得報請假釋），自不符比
    例原則及公平原則，而顯屬過重，爰依刑法第五十九條之規
    定酌量減輕其刑，並依刑法第七十一條第一項規定先加後減
    之。
四、原審予被告論罪科刑，固非無見。惟被告二人所犯毒品危害
    防制條例第四條第一項之運輸第一級毒品罪，並無刑法第二
    條第一項規定新舊法比較問題之適用，有如前述，原判決依
    刑法第二條第一項前段，適用修正後之毒品危害防制條例之
    規定，洵有適用法則不當之違誤。且被告二人係同時分別犯
    罪，原判決認被告二人為共同正犯，亦有不當。又原判決認
    定被告丙○○於九十二年十一月二十七日運輸、走私進口第
    一級毒品海洛因之犯行，檢察官起訴意旨則認被告丙○○係
    基於運輸、走私該第一級毒品入境臺灣供販賣之目的為之，
    除涉犯運輸第一級毒品及私運管制物品進口罪外，並亦涉犯
    販賣第一級毒品罪，雖被告丙○○此部分犯罪亦不能證明（
    另詳後述），惟原判決僅就被告丙○○九十二年一月間起販
    賣毒品、私運等犯行為無罪之諭知（即起訴事實第一項），
    此部分被訴販賣第一級毒品部分，是否成立犯罪，則未予論
    斷、判決，亦有已受請求之事項未予判決之違法。再者，被
    告丙○○僅小學畢業，被告甲○○不識字，年齡分別達六十
    六歲、五十歲，且被告丙○○曾罹患肺結核，復均有施用毒
    品之惡習，因無法自拔於毒癮，為方便將來長期施用所需，
    乃貪圖大陸地區毒品價格便宜，而分別將大陸地區購得之毒
    品海洛因各二塊私運入境，以滿足將來各自施用之便，依其
    數量雖非微量零星夾帶，究不得與跨國性或集團性毒犯為牟
    取暴利而運輸者等同視之。原判決未審酌被告二人上開犯罪
    情狀，是否確無可資憫恕之處，據以適用刑法第五十九條之
    規定酌量減輕被告二人之刑度，期使個案裁判之量刑，能斟
    酌至當，以符合比例原則及公平原則，不無判決不適用法則
    之違誤。上訴意旨執此指摘原判決量刑過重，非無可採，且
    原判決復有上開可議之處，自屬無法維持，應由本院將被告
    丙○○、甲○○部分撤銷改判之。
五、爰審酌被告丙○○年紀已高，身體狀況不佳，被告甲○○有
    多次前科，素行不佳，暨渠等私運毒品入境之數量尚非甚鉅
    ，動機亦不外滿足各自施用所需，及犯罪後均坦承犯行，未
    飾辭狡辯等一切情狀，分別量處被告丙○○有期徒刑十年、
    被告甲○○有期徒刑十二年，扣案之被告丙○○輸入二塊海
    洛因，被告甲○○輸入二塊海洛因（法務部調查局鑑定時，
    將查獲海洛因四塊合併鑑定，合計淨重289.08公克，純度百
    分82.41、純質淨重238.23公克，甚難分析各別重量，僅知
    毛重分別為159公克、158公克），係毒品危害防制條例第二
    條第二項第一款所列之第一級毒品；被告丙○○攜帶之摻有
    海洛因香菸一包（內有十支，香菸重8.84公克），因該等香
    菸與摻入之海洛因已無法析離，應均視為海洛因毒品，均應
    依同條例第十八條第一項前段規定宣告沒收並銷燬之；至前
    開海洛因外包裝各二個及前開摻有海洛因香菸（十支）之包
    裝盒一個（重6.85公克），均係用於包裝毒品，防止毒品漏
    逸，以便於攜帶運輸，為供運輸毒品所用之物，雖因包裝上
    開第一級毒品海洛因而與之密切接觸，然既經鑑定機關就之
    與毒品分別鑑析其重量，有前開鑑驗通知書可憑，足證與毒
    品並無不可析離之關係，當應當與被告丙○○所有包藏海洛
    因之襪子及被告甲○○所有包藏海洛因之藥袋，併依同條例
    第十九條第一項之規定宣告沒收。至於扣案行李箱一個，雖
    屬被告丙○○所有，且經被告丙○○用於藏放私運入境之毒
    品海洛因，惟該行李箱並無特殊設計或改造專供夾藏毒品之
    用，僅屬一般出入境旅客通常放置隨身衣物等所用者，核與
    本件被告丙○○私運毒品入境之犯行無必然之關係，爰不另
    予宣告沒收。
肆、不另為無罪諭知部分：
一、按犯罪事實應依證據認定之，無證據不得認定其犯罪事實；
    不能證明被告犯罪者，應諭知無罪之判決，刑事訴訟法第一
    百五十四條第一項、第三百零一條第一項分別定有明文。次
    按被告之自白不得作為有罪判決之唯一依據，仍應調查其他
    必要之證據，以察其是否與事實相符，刑事訴訟法第一百五
    十六條第二項定有明文，因此，被告雖經自白，仍應調查其
    他必要之證據，以察其與事實是否相符，苟無法證明其與事
    實相符，根本即失其證據之證明力，不得採為判斷事實之根
    據，最高法院四十六年台上字第八０九號判例著有明文。再
    按認定不利於被告之事實，須依積極證據，苟積極證據不足
    為不利於被告事實之認定時，即應為有利於被告之認定，更
    不必有何有利之證據；認定犯罪事實所憑之證據，雖不以直
    接證據為限，間接證據亦包括在內，然而無論直接或間接證
    據，其為訴訟上之證明，須於通常一般之人均不致有所懷疑
    ，而得確信為真實之程度者，始得據為有罪之認定，倘其證
    明尚未達於此一程度，而有合理性懷疑存在時，即不得遽為
    被告犯罪之認定（最高法院三十年上字第八一六號、七十六
    年台上字第四九八六號等判例參照）。
二、公訴意旨另以：被告丙○○明知海洛因為毒品危害防制條例
    所管制之第一級毒品，不得非法持有、運輸、販賣，且屬行
    政院依懲治走私條例公告管制進出口之物品，非經許可不得
    私運來臺，惟因己身染有施用海洛因之惡習，復為牟取販賣
    海洛因之暴利，竟基於運輸及私運管制物品第一級毒品海洛
    因入境臺灣販賣（部分供己施用）之概括犯意，自九十二年
    一月間起，多次利用前往中國大陸之機會，至中國大陸廣東
    省深圳市、惠來縣及朝陽市等處，向不詳姓名之中國大陸人
    士，以每公克人民幣一百元至三百元之代價，販入數量不詳
    之第一級毒品海洛因，並均以摻入香菸中夾帶入境之方式，
    將管制進口之第一級毒品海洛因運輸、私運入我國境內後，
    伺機販賣，因認被告涉有連續違反懲治走私條例第二條第一
    項之私運管制物品進口罪、毒品危害防制條例第四條第一項
    之連續運輸、販賣第一級毒品罪等犯行云云。訊據被告丙○
    ○固坦承自九十二年一月間起，曾多次以摻入香菸夾帶之方
    式，自中國大陸私運海洛因入境之事實，惟堅決否認有何上
    開連續私運管制物品入境及連續運輸、販賣海洛因之犯行，
    並辯稱：其僅夾帶少許海洛因供己施用，並無營利之意圖等
    語。經查：
  (一)公訴意旨認被告丙○○涉有上揭連續運輸、販賣第一級毒品
    海洛因之犯行，無非係以被告丙○○坦承有多次私運海洛因
    入境，並曾在九十二年十月二十一日販售海洛因毒品一兩予
    原審同案被告李能勇，雖未成交，但可見被告丙○○營利之
    意圖，足見其係為營利而販入海洛因，且依被告丙○○入出
    境記錄，確曾有多次出入中國大陸、香港等地之情事為其論
    據。
  (二)公訴人雖以前開情事作為認定被告丙○○犯罪之依據，惟公
    訴人之起訴事實並未敘明被告係在何時夾帶何數量之海洛因
    入境，相關犯罪之時、地等基礎犯罪事實均無法確定，而被
    告丙○○在九十二年十一月二十七日前，又均未見為警查獲
    夾帶第一級毒品海洛因之紀錄，是被告丙○○前開自白欠缺
    必要證據加以佐證。公訴人再以證人即原審同案被告李能勇
    偵查中所供之情節，推論被告丙○○購入海洛因時，已有營
    利之意圖而與販賣海洛因之構成要件該當云云。惟據李能勇
    於原審審理時證稱：其與陳恆誼等人上台北，原本要向丙○
    ○購買海洛因，到丙○○住處時，毒癮發作，丙○○有拿一
    些海洛因供其抵癮，解癮之後，其向丙○○表示要買一萬六
    千元的海洛因，但丙○○表示不賣等語（見原審卷(二)第101
    至102頁、第108至111頁）；另原審同案被告陳恆誼於原審
    審理時亦證稱：其與李能勇當日早上因毒癮發作，均曾至丙
    ○○住處，向丙○○要海洛因施用，但未見到李能勇與丙○
    ○進行金錢交易等語（見原審卷(二)第114至115頁、第118頁
    ）；此顯與其等於偵查中所為之供述不同（見偵查卷(一)第35
    至46頁、第65、69頁、第83至85頁、第92、93頁、偵查卷(二)
    第43、44頁），相關之證詞與供述前後齟齬不一，已難認李
    能勇於偵查中所為欲向被告丙○○購買海洛因之供述屬實，
    況呼同案被告李能勇、陳恆誼等人當日北上找被告丙○○，
    意在強盜毒品、財物，所謂購買毒品無非僅係渠等便利進入
    被告丙○○住處之藉口，非確有購毒之真意（按李能勇、陳
    恆誼、傅敬量、黃新田均因結夥於九十二年十月二十一日前
    往被告丙○○位於台北縣新莊市之住處強盜丙○○所有之財
    物及毒品海洛因等，犯加重強盜罪，先後經原審及本院上訴
    審判刑確定），且不論同案被告李能勇於偵查中之供述，或
    審判中證詞，雖或提及要向被告丙○○購買毒品，但均稱未
    買成。因此，李能勇、陳恆誼之供述或證詞，顯難據為推論
    被告丙○○販賣毒品之依據；此外，亦查無其他相關證據足
    以證明李能勇當日欲向被告丙○○購買之海洛因，即係被告
    丙○○自白所指前由中國大陸購入並私運入境之海洛因。因
    此，公訴人由此認定被告丙○○有營利意圖，並推論被告有
    前開犯行，尚嫌速斷。又依據被告丙○○自白之情節，其係
    以摻入香菸之方式夾帶海洛因入境，其本身有施用海洛因習
    慣，依據一般經驗法則，被告丙○○以摻入香菸方式夾帶之
    海洛因毒品數量不可能太多，除供其本身施用外，是否可達
    一定數量而足供出賣他人牟利，亦有疑問。是公訴人以同案
    被告李能勇、陳恆誼偵查中所為「欲向被告丙○○購買毒品
    」之供述作為被告丙○○自白之佐證，進而推論被告丙○○
    自九十二年一月間起，多次利用前往中國大陸之機會，至中
    國大陸廣東省深圳市、惠來縣及朝陽市等處，販入數量不詳
    之第一級毒品海洛因，涉犯連續違反懲治走私條例第二條第
    一項之私運管制物品進口罪、毒品危害防制條例第四條第一
    項之連續運輸、販賣第一級毒品罪，其訴訟上之證明，應未
    達一般人可確信其為真實之程度。
  (三)綜上所述，公訴人起訴所憑之被告丙○○自白，欠缺明確且
    無瑕疵之客觀證據加以佐證，且公訴人並未敘明被告丙○○
    犯罪之時、地及犯罪行為內容為何，因此，公訴人起訴被告
    丙○○之前開連續販賣、運輸第一級毒品海洛因及連續違反
    懲治走私條例第二條第一項等犯行，難認已證明達一般人可
    確信之程度，惟公訴人認此部分如成立犯罪，與被告丙○○
    前開起訴，並經論罪科刑之運輸第一級毒品海洛因犯行間，
    有連續犯或牽連犯之裁判上一罪關係（按被告丙○○行為後
    ，刑法第五十五條牽連犯之規定，及五十六條連續犯之規定
    均經刪除，並於九十五年七月一日施行，此項刪除雖非犯罪
    構成要件變更，但已影響行為人刑罰法律效果，自屬法律已
    有變更，依新刑法第二條第一項規定，比較新舊法，自以修
    正前刑法對被告較為有利），爰不另為無罪判決之諭知。
三、公訴意旨又以：被告丙○○前揭於九十二年十一月二十七日
    運輸、走私進口第一級毒品海洛因二塊入境臺灣，乃係基於
    供販賣之目的為之，因認被告此部分所為除涉犯前已論罪科
    刑之私運管制物品進口罪及運輸第一級毒品罪外，並涉犯毒
    品危害防制條例第四條第一項之販賣第一級毒品罪云云。而
    依起訴書所載，公訴意旨認被告丙○○涉有上揭販賣第一級
    毒品海洛因之犯行，似係以被告丙○○已坦承犯行，且有私
    運入境時遭當場查獲之二塊海洛因可資佐證，為其論據。經
    查：
  (一)訊據被告丙○○固坦承其私運海洛因二塊入境之事實，惟堅
    決否認有何販賣海洛因之犯行，並辯稱：該等海洛因僅係供
    己施用，每日海洛因用量約二、三錢，該等私運入境之一百
    餘公克海洛因僅足供一個多月所需，並無營利之意圖等語。
  (二)經遍閱本件全部案卷，被告丙○○對於其在九十二年十一月
    二十七日私運入境臺灣之上開海洛因二塊，自遭查獲時之警
    訊迄檢察官偵查及原審暨本院歷次審理中，均堅稱其無販賣
    毒品海洛因之行為或意圖，公訴意旨認被告丙○○已坦承犯
    買毒品海洛因之犯行，似有誤會。再者，被告丙○○購買上
    開毒品並私運入境臺灣，可認定其目的僅係供己施用，業經
    詳述如前。而原審同案被告李能勇、陳恆誼、傅敬量、黃新
    田等人曾結夥於九十二年十月二十一日前往被告丙○○位於
    台北縣新莊市之住處強盜丙○○所有之財物及毒品海洛因等
    ，業經原審及本院上訴審判刑確定在案，則被告丙○○自無
    可能為販賣毒品海洛因予李能勇等人，而私運上開二塊海洛
    因入境台灣。
  (三)自被告丙○○行李箱查獲扣案之毒品海洛因二塊毛重159公
    克，就數量而言，雖非細微少量，且純度高達百分之82.41
    ，倘以一般小盤毒販加以稀釋分裝之方式，固足供小盤零散
    販賣所需，然亦有相當之可能係僅供被告丙○○自己長期間
    施用，在後者之可能性無法排除之情況下，自不得逕以被告
    丙○○私運入境之高純度海洛因數量非微，遽認其購買該等
    毒品之初即有營利販賣之犯意，進而認定其所為構成販賣第
    一級毒品罪。
  (四)縱上所述，公訴人就被告丙○○此部分之起訴，顯然不能證
    明，惟公訴人亦認此部分如成立犯罪，與被告丙○○前揭有
    罪部分，有牽連犯之裁判上一罪關係（按被告丙○○行為後
    ，刑法五十六條連續犯之規定業經刪除，並於九十五年七月
    一日施行，此項刪除雖非犯罪構成要件變更，但已影響行為
    人刑罰法律效果，自屬法律已有變更，依新刑法第二條第一
    項規定，比較新舊法，自以修正前刑法對被告較為有利），
    故亦不另為無罪判決之諭知。
據上論斷，應依刑事訴訟法第三百六十九條第一項前段、第三百
六十四條、第二百九十九條第一項前段、毒品危害防制條例第四
條第一項、第十八條第一項、第十九條第一項、懲治走私條例第
二條第一項、第十一條、刑法第二條第一項、第十一條前段、修
正前刑法第五十五條、第四十七條、第五十九條、第六十五條第
二項，判決如主文。
本案經檢察官范文豪到庭執行職務。
中    華    民    國    95    年    11    月     8    日
                  刑事第六庭    審判長法  官  蔡崇義
                                      法  官  曾文欣
                                      法  官  杭起鶴
以上正本證明與原本無異。
如不服本判決，應於收受本判決後十日內向本院提出上訴書狀。
其未敘述上訴理由者並得於提起上訴後十日內向本院補提理由書
狀（均須按他造當事人之人數附繕本）「切勿逕送上級法院」。
                                      書記官  魏安里
中    華    民    國    95    年    11    月    9     日
附錄本判決科刑所適用法條：
毒品危害防制條例第4條第1項：
製造、運輸、販賣第一級毒品者，處死刑或無期徒刑；處無期徒
刑者，得併科新臺幣1千萬元以下罰金。
懲治走私條例第2條第1項：
私運管制物品進口、出口逾公告數額者，處7年以下有期徒刑，
得併科新臺幣3百萬元以下罰金。


司法院資訊處製作；財團法人民間司法改革基金會備份。
